臺灣臺南地方法院民事判決　九十三年度重訴字第二六一號
　　原　　　告　乙○○○○○○.
　　被　　　告　甲○○
　　　　　　　　丁○○
　　訴訟代理人　楊偉聖律師
　　被　　　告　丙○○
　　訴訟代理人　陳芷羚
右當事人間請求侵權行為損害賠償事件，本院判決如左：
    主      文
原告之訴及假執行之聲請均駁回。
訴訟費用由原告負擔。
    理      由
一、原告起訴主張略以：
（一）原告南榮肉為邱錦榮獨資之商號，被告丁○○、訴外人朱德慶藉口無自耕農
      身分，以訴外人邱錦榮與蔡金菊名義為假人頭，登記為土地所有人，再向訴外
      人土地銀行借貸，民國八十五年間訴外人朱德慶死亡，被告丁○○惡意不繳納
      銀行利息，土地銀行向法院聲請支付命令，被告丁○○在得知證人邱錦榮已知
      利息的事，也出口借貸新台幣（下同）二百六十二萬六千六百元，並言明要還
      土地銀行利息，結果卻惡意侵占，導致土地銀行聲請假扣押邱錦榮名下之帳戶
      、甲存、股票、不動產土地，造成生意資金周轉窮困，面臨信用、名譽損害，
      破產局面。南榮肉在畜產業界，自買賣毛雞以來，長達四十年之久，在被告
      丁○○所為下，名譽與信用一夕間催毀，而被告朱玖蓉為朱德慶之法定繼承人
      ，故請求被告三人應回復南榮肉之名譽並賠償信用虧損之損害。
（二）八十九年間高雄有一買主想收購坐落台南縣白河鎮○○○段六０二地號面積約
      二公頃土地，卻因先前被告丁○○唆使被告丙○○來邱錦榮家中拿過戶用印鑑
      證明，表明過戶用，但只過戶那筆八公頃土地，卻不過戶那二公頃土地，也巧
      遇有買主想收購，被告丙○○又故意侵占不予以歸還，也不讓邱錦榮賣出以清
      償對土地銀行之債務，致所簽發之票據全部退票，引起其他來往銀行全面追索
      借貸款項，故請求被告丙○○應賠償二百萬元。
（三）被告丁○○、訴外人朱德慶在八十四年間借貸金錢後，購得砂石車、小山貓，
      將八公頃山坡地以漸進方式將砂土盜賣，獲利高達上億元，這其中邱錦榮之妻
      也曾被刑事單位懷疑過，被通知詢問砂石之下落，被告丁○○急忙將八公頃土
      地找人頭過戶，原告南榮肉由於人頭登記下，導致商場信用損失，名譽侵害
      ，及所有財產遭強制執行拍賣，故請求名譽恢復及信用虧損之精神賠償等語。
（四）並聲明：(1)被告丁○○、朱玖蓉應給付原告五百萬元。(2)被告丙○○應給付原
      告二百萬元。(3)請依職權宣告假執行。
二、按原告之訴，依其所訴之事實，在法律上顯無理由者，法院得不經言詞辯論，逕
    以判決駁回之，民事訴訟法第二百四十九條第二項定有明文。又民事訴訟法第二
    百四十九條第二項所謂原告之訴，依其所訴之事實，在法律上顯無理由者，係指
    依原告於訴狀內記載之事實觀之，在法律上顯然不能獲得勝訴之判決者而言。最
    高法院六十二年台上字第八四五號判例意旨參照。是本件如為顯無理由，得不經
    言詞辯論逕行判決。合先敘明。
三、又按民事訴訟乃當事人於其私法上的權利受到侵害時，得請求法院判決以保護其
    私權之程序，原告起訴欲求利己判決，除須具備實體法上的權利保護要件外，尚
    須具備訴訟法上之權利保護要件（即當事人適格及保護必要）始可，如當事人於
    本件訴訟中，就其私法上之權利並無受到侵害，則並未具備訴訟上之權利保護要
    件。
四、經查本件原告主張被告三人對「南榮肉」有侵權行為，致「南榮肉」受有信
    用、名譽、精神及財產上之損害，另被告丙○○侵占坐落台南縣白河鎮○○○段
    六０二地號土地所有權人邱錦榮之印鑑，也不讓訴外人邱錦榮出售土地以清償對
    土地銀行之債務，致所簽發之票據全部退票，引起其他來往銀行全面追索借貸款
    項云云，惟查：（一）「南榮肉」並非公司組織，業據原告陳明在卷，原告另
    主張「南榮肉」為設於台南縣鹽水鎮之獨資商號，惟並未提出商業登記資料以
    資佐證，另經本院依職權向台南縣政府取調「南榮肉」之商業登記資料，據台
    南縣政府函覆並無「南榮肉」之營利事業登記資料，此有台南縣政府九十三年
    十二月三十日府經商字第０九三０二五五六六五號函在卷可稽，原告又主張「南
    榮肉」為訴外人邱錦榮獨資之商號云云，則原告上開主張之內容，縱認屬實，
    受損害者亦非原告。（二）另坐落台南縣白河鎮○○○段六０二地號土地之所有
    權人為訴外人邱錦榮（應有部分三分之二）、潘麗美（應有部分之九分之一）、
    潘美伎（應有部分之九分之一）、潘杏枝（應有部分之九分之一），並非原告，
    依原告上開主張之內容，縱或屬實，受損害者亦非原告。是依原告所主張之事實
    ，依上開說明，顯係欠缺權利保護要件，其所為本件請求在法律上顯無理由。爰
    不經言詞辯論，依首揭民事訴訟法第二百四十九條第二項規定，逕以判決駁回。
五、據上論結，本件原告之訴為顯無理由，依民事訴訟法第二百四十九條第二項、第
    七十八條，判決如主文。
中　　　華　　　民　　　國　　九十四　　年　　  三  　　月　　十四  　　日
　　　　　　　　　　　　　　　　　　臺灣臺南地方法院民事第四庭
　　　　　　　　　　　　　　　　　　　　法　　　官　翁金緞
右為正本係照原本作成。
如對本判決上訴，須於判決送達後廿日內向本院提出上訴狀。
中　　　華　　　民　　　國　　九十四　　年　　  三  　　月　　十四  　　日
　　　　　　　　　　　　　　　　　　　　法院書記官　莊淑雅
